臺灣臺中地方法院民事判決　九十年訴字第五八號
　　原　　　告　甲○○
右當事人間請求損害賠償事件，本院判決如左：
    主      文
被告應給付原告新台幣壹拾伍萬玖仟伍佰元，及自民國八十九年十二月八日起至清償
日止按年息百分之五計算之利息。
原告其餘之訴駁回。
訴訟費用由被告負擔十分之三，餘由原告負擔。
本判決第一項原告以新台幣伍萬參仟元供擔保後，得假執行。但被告如於假執行程序
實施前以新台幣壹拾伍萬玖仟伍佰元為原告預供擔保後，得免為假執行。
原告其餘假執行之聲請駁回。
    事　　　實
甲、原告方面：
一、聲明：被告應給付原告新台幣（下同）五十一萬二千七百八十二元，及自起訴狀
    繕本送達之翌日起至清償日止，按年息百分之五計算之計息。並願供擔保，請准
    宣告假執行。
二、陳述：
（一）緣被告（註：於八十九年七月二十七日更改名為廖汶淇）於民國（下同）八十
      八年十二月十七日下午五時十分許，騎乘車牌號碼（下同）ＩＹＢ－四八一號
      機車，沿台中縣梧棲鎮○○路（即四十米外環道路），由清水往龍井方向，北
      往南行駛，途經該路二段與長春路有紅綠燈管制之交岔路口時，未注意車前狀
      況，且並隨時採取必要之安全措施，而撞及同向在前開路口停於該處準備左轉
      長春路，而由原告所騎乘之ＴＫＥ－五一○號機車，原告因而倒地，致受有左
      踝開放性骨折合併肌腱斷裂、左腿撕裂傷口等傷害，而經台灣台中地方法院檢
      察署八十九年度偵字第六九八四號起訴，經鈞院於九十年六月二十八日，以九
      十年度交易字第三三號判處被告有期徒刑二月，嗣經台灣台中法院台中分院於
      九十年十一月七日駁回被告之上訴確定在案。是原告因被告之過失行為致身体
      、健康受有損害，依民法第一百八十四條第一項前項、第一百九十一條之二侵
      權行為之規定，被告應負損害賠償責任。
（二）原告依侵權行為得請求被告賠償左列之項目及金額，共計新台幣（下同）五十
      一萬二千七百八十二元，細目如下：
  １、醫藥費：六萬五千一百八十二元。
  ２、看護費：原告住院期關無法自理，請原告之妹王桂姿為看護共計二十三日（即
      八十八年十二月十七日至八十九年一月上旬），依一天為一千二百元計算，計
      二萬七千六百元。
  ３、滅少薪資之收入：原告因受有上開傷害，計自八十八年十二月十七日至八十九
      年九月十七日共計九個月無法工作，伊現每月之薪資為二萬五千元，計有二十
      二萬元之損失。
  ４、精神慰撫金：原告因被告之行為受有上開傷害需承受身體之不便，精神受有痛
      苦，爰請求二十萬元。
（三）對被告抗辯所為之陳述：
  １、本件車禍之發生係因被告因保持安距離及違規超速自後方追撞原告所致。按被
      告行經事故地點之行車速度限制為六十公里，然被告當時駕車之時速已超過四
      十公里，且未注意車前狀況，未保持隨時可以停煞之安全距離，已有違道路交
      通安全規則第九十三條第一項、第九十四條第一項及第三項之規定。此由事故
      發生後由台中縣警察局清水分局安寧派出所關於本件事故所製作之道路通事故
      調查報告表所示，本件事故發生前，原告係停於路口，等待交號誌之變化，以
      便左轉，而被告撞及原告後，向前滑行二十八點一公尺等可推知。
  ２、工作能力之有無，應視被害人受傷之程度，復原之狀況及其工作性質綜合判斷
      ，本件被害人（即原告）受有左踝開放性骨折合併肌腱斷裂、左腿撕裂傷，影
      響原告之工作能力，而原告係於塑膠泡棉工廠工作，須久站及移動，原告因喪
      失行動能力，且於短期內無法回復正常，自無法勝任原來之工作，雖原告嗣後
      已出院，然仍無法工作，且雇主亦未支付底薪。又原告係喪失行動能力，於進
      食及排洩均有賴他人協助，原告即須有看護之必要。是原告所請求之工作收入
      減少及支出之看護費用，自為合理。
  ３、另查原告所受身體上之傷害，致原告之行動受限制，健康亦受侵害，且被告於
      肇事後，態度惡劣，原告顯受有精神上之痛苦，自可請求慰撫金。
三、證據：提出證明書二紙、收費單十三紙、醫療收據明細表影本二十紙、道路交通
    事故調查報告表影本乙紙、八十九年六月一日之警訊筆錄影本乙件、八十九年十
    月六偵查筆錄影本乙件、薪工資既伙食津貼領款單及各類所得扣繳暨免扣繳憑單
    影本各乙件、診斷證明書影本乙件及原告請假單影本乙紙為證。
乙、被告方面：
一、聲明：原告之訴及假執行之聲請均駁回。
二、陳述：
（一）本件之事故發生之經過，係被告於八十八年十二月十七日下午五時許，騎乘Ｉ
      ＹＢ－四八一號機車，由北往南行駛於台中縣梧棲鎮○○路慢車道，以時速六
      十公里時速直行，行駛至中華路（南北向），與長春路（東西向）之交岔丁字
      路口，路燈號誌為：南北向係綠燈，東西向是紅燈，原告騎乘ＴＫＥ－五一○
      號機車，無視燈光東西向為紅燈狀態，南比向亦無左轉燈亮，因此此時不得左
      轉，原告不依號誌指示，便由中華路闖紅燈突然左轉，欲往長春路方向行駛，
      導致被告盡注意之義務，立即減速煞車，仍然擦撞原告之機車，致被告車輛因
      之滑行至快車道。是本件之肇事係因原告不遵守交通號誌，突然左轉所致，被
      告並無任何故意或過失，自勿庸負賠償責任。
（二）事故當日之天氣狀況係陰雨天，惟原告未依道路交孚安全規則第九十一條第一
      項第二款左轉彎時應顯示左邊燈光，或由駕駛人表示左臂平伸，手掌向下之手
      勢等規定，及同規則第一○二條第一項第一款應遵守燈光號誌，及同條項第六
      款轉彎車應讓直行車先行之規定，而致肇事。
（三）原告所主張之九個月無法工作，為誇大事實，原告此部分所請求工作收入之減
      少，顯屬過高。另原告主張看護費用部分，依原告所受之傷害係左踝開放性骨
      折合併肌腱斷裂、左腿撕裂傷口，尚不及重大傷害之程度，自無雇用看護之必
      要，原告此部分之主張自無理由。又原告僅受輕傷，且具有歸責之原因，是其
      請求慰撫金，亦無理由。
丙、本院依職權調閱本院九十年度交易字第三三號刑事卷（含台灣台中地方法院檢察
    署八十九年度偵字第六九八四號偵查卷及台灣高等法院台中分院九十年度交上易
    字第三三號刑事卷、本院八十九年度沙簡字第五二八號刑事卷）。
    理　　　由
一、原告起訴主張：被告於八十八年十二月十七日下午五時十分許，騎乘車牌號碼Ｉ
    ＹＢ－四八一號機車，沿台中縣梧棲鎮○○路（即四十米外環道路），由清水往
    龍井方向，北往南行駛，途經該路二段與長春路有紅綠燈管制之交岔路口時，未
    注意車前狀況，且並隨時採取必要之安全措施，而撞及同向在前開路口停於該處
    準備左轉長春路，而由原告所騎乘之ＴＫＥ－五一○號機車，原告因而倒地，致
    受有左踝開放性骨折合併肌腱斷裂、左腿撕裂傷口等傷害。被告已因過失傷害罪
    ，經台灣高等法院台中分院以九十年度交上易字第三三號刑事判決判處有期徒刑
    二月確定。爰依民法第一百八十四條第一項前段、第一百九十一條之二侵權行為
    之規定，請求第一百九十五條第一項（精神慰撫金）及民法第二百十六條（所受
    損害、所失利益）範圍之賠償，如聲明所示；被告則以，肇事之原因係被告於右
    開路口未遵守交通號誌，突然左轉，致伊沿綠燈直行而來，雖立即剎車，仍撞及
    原告所駕之機車，伊並無過失。且原告所要求之工作損失、看護費、精神慰撫金
    之金額，亦屬過高等語，資以抗辯。
二、經查，原告主張之右開事實，業據核閱本院九十年度交易字第三三號刑事卷（含
    台灣台中地方法院檢察署八十九年度偵字第六九八四號偵查卷及台灣高等法院台
    中分院九十年度交上易字第三三號刑事卷、本院八十九年度沙簡字第五二八號刑
    事卷）無訛。參諸，由刑事卷內卷附之台中縣警察局交事故調查報告表之現場圖
    所示，原告之位置靠近道路右側以觀。足見本件車禍事故發生前，原告之機車係
    停於路旁，等待交通號誌之變化，以便左轉之事實，堪可認定。被告辯稱原告係
    於該路口違反交通號誌，突然左轉乙情，不足採信。是原告上開之主張，自堪可
    信為真實。
三、按駕駛人應注意車前狀況，並隨時採取必要之安全措施，道路交通安全規則第九
    十四第三項，定有明文。參諸，被告於本院九十年度交易字第三三號刑事案九十
    年二月十三日審理時稱：伊（指被告）騎車在距離五十公尺即看到原告在紅綠燈
    處待轉等語。另於警訊中亦稱：伊與原告機車距離在十五公尺前，即採取閃避措
    施不及而肇事等語。而依「汽車行駛距離及反應距離一覽表」顯示，時速六十公
    里之反應距離為十二點四八公尺。查被告於八十九年十月六日偵訊中稱：伊當時
    之時速為六十公里等語。則被告既已於約五十公尺處即已見到原告在其前方等待
    ，及至其與原告機車之距離在十五公尺之前，即採取閃避措施，尚在前開反應距
    離以外，足見被告確有疏未注意車前狀態之情事，而有違右開規定甚明，且依當
    時情形又無不能注意之情事，是被告顯有過失甚明。而原告因被告之肇事行為，
    致受有右揭傷害等情，亦據被告所不爭執，復有卷附之診斷證明書可稽。則被告
    之過失侵權行為與原告所受之傷害間相即有相當因果關係。
四、次按因故意或過失，不法侵害他人之權利者，負損害賠償責任。汽車、機車或其
    他非依軌道行駛之動力車輛輛，在使用中加損害於他人者，駕駛人應賠償因此所
    生之損害。不法侵害他人之身體、健康、名譽、自由．．．者，被害人雖非財產
    上之損害，亦得請求賠償相當之金額。又損害賠償，除法律另規定或契約另有訂
    定外，應以填補債權人所受損害及所失利益為限。依通常情形或依已定之計劃或
    其他特別情事，可得預期之利益者，視為所失利益。民法第一百八十四條第一項
    前段、第一百九十一條之二、第一百九十三條第一項及第一百九十五條第一項前
    段、第二百十六條，分別定有明文。被告過失侵害原告之身體、健康權，致原告
    受有右揭傷害之事實既經確定，爰就原告主張之損害分別審酌如下：
（一）醫療費部分：原告計支出九千二百元（即自付部分），此有原告所提出之收費
      單十三紙、醫療收據明細表影本二十紙紙為據，經核上開醫療費用收據暨明細
      單上所載支出項目均係醫療所必須，並為被告所不爭執，堪信為實在。是原告
      此部分於該範圍內之請求，洵屬正當，應予准許。至其他醫療費部分之請求，
      經查係健保所給付，非原告本人所支出，已因全民健康保險法第八十二條規定
      移轉予保險人，是原告即不得再為行使（最高法院八十八年度台上字第三五三
      號民事判決要旨參照）。是原告逾越上開自付額部分之請求，即於法未合，無
      從准許。
（二）看護費部分：原告自受傷後，即不能行走，無法自行料理事務，即有看護之必
      要。查原告於八十八年十二月十七日急診後，於該日為手術治療，計至八十九
      年一月八日止，住院二十三日乙情，有附之刑事卷之沙鹿童綜合醫院出具之診
      斷明書可憑。此而期間，均由原告之妹王桂姿在醫院照顧乙情，已據王桂姿於
      本院九十一年三月十八日審理時，證述甚明。按依目前市場看護行情，以每日
      一千一百元計算，計節省看護費用二萬五千三百元。雖原告未實際支出此部分
      之費用，然因親屬受傷，而由親屬代為照顧被害人（即本件原告）之起居，並
      非不能評價為金錢，只因兩者身份密切而免除支付之義務，此種親屬基於身份
      關係之恩惠，自不能加惠於加害人（即本件被告），故應衡量比照僱用職業護
      士看護情形，認被害人受有相當親屬看護費用之損害，得向加害人請求賠償（
      最高法院八十一年台上字第七四九號民事判決要旨參照）。是原告於上開範圍
      內之請求，自可准許。逾此部分之請求，即不相當，無從准許。
（三）工作損失部分：此部分核其性質為所失利益，依民法第二百十六條之規定，自
      可請求。查原告受有左踝開放性骨折合併肌腱斷裂、左腿撕裂傷口之傷害，住
      院二十三日，其工作性質又屬一般勞動力之工作。衡以一般常情，骨折癒合，
      完全回復之時間，三個月係屬合理，對此被告亦不爭執。而原告每月新資所得
      為二萬五千元乙情，亦據其提出證明書，且為被告所不爭執。是依此計算原告
      工資所失之利益為七萬五千元，此範圍之請求應予准許。逾此部分之請求，即
      難謂相當，自不應淮許。
（四）精神慰撫金部分：慰撫金數額之酌定應斟酌加害行為、加害人之身分、地位、
      家庭經濟或能力，請求人所受痛苦之程度等一切情狀（最高法院四十八年度台
      上字第一九八二號判決要旨參照）。而按人之身體、健康無價，原告受有右開
      傷害，非於短期內即可復原。本院衡以被告為夜校學生，每月薪資一萬餘元，
      被告每月工資之所得為二萬五千元，被告過失之程度等情狀，認為原告之精神
      上損害應與五萬元之慰撫金始為相當。
五、綜上說明，從而原告基於民法第一八十四條第一項前段、第一百九十一條之二侵
    權行為之法律關係，請求被告給付十五萬九千五百元（即醫療費九千二百元、看
    護費二萬五千三百元、工作薪資所失七萬五千元及精神慰撫金五萬元），暨自起
    訴狀繕本送達之翌日（即八十九年十二月八日）起至清償日止，按年息百分之五
    計算之法定遲延利息，洵屬正當，應予淮許。至原告逾此部分之請求於法無據，
    不應淮許，應予駁回。
六、假執行之宣告：本判決兩造均陳明願供擔保，聲請宣告假執行或免為假執行，核
    無不合，爰於原告勝訴部分，分別酌定相當之擔保金額，予以淮許。至原告敗訴
    部分，其假執行之聲請，即失附麗，應併予駁回。
七、據上論結，本件原告之訴為一部有理由，一部無理由，依民事訴訟法第七十九條
    但書、第三百九十條第二項、第三百九十二條，判決如主文。
中　　　華　　　民　　　國　　九十一　　年　　　六　  　月　    五  　　日
                                        臺灣臺中地方法院民事第四庭
~B法　　　官　陳添喜
右為正本，係照原本作成。
如不服本判決，應於判決送達後二十日內，向本院提出上訴狀。
中　　　華　　　民　　　國　　九十一　　年　　　六　　　月　　　六　　　日
~B法院書記官
